【裁判字號】    99,交聲,1728
【裁判日期】    990430
【裁判案由】    聲明異議
【裁判全文】
臺灣臺中地方法院交通事件裁定      99年度交聲字第1728號
原處分機關  交通部公路總局臺中區監理所
異  議  人
即受處分人  甲○○
上列受處分人因違反道路交通管理處罰條例案件，對於交通部公
路總局臺中區監理所於民國九十九年三月三十一日所為之處分（
原處分案號：中監違字第裁六０－ＺＩＱ０二五六六八號）聲明
異議，本院裁定如下：
    主  文
異議駁回。
    理  由
一、按汽車行駛高速公路，於駛進收費站前，應依標誌指示過站
    繳費，高速公路及快速公路交通管制規則第二十三條定有明
    文。又汽車駕駛人違反上開管制規定，處駕駛人新臺幣（下
    同）六百元以上一千二百元以下罰鍰，道路交通管理處罰條
    例第三十三條第三項亦有明定。
二、原處分機關交通部公路總局臺中區監理所略以：異議人即受
    處分人甲○○（下稱異議人）於民國九十八年十二月二十八
    日十四時五分許，駕駛車號三二八二─ＬＡ號自用小客車行
    經國道高速公路頭城收費站北上第二車道時，為國道公路警
    察局第九警察隊舉發「行駛高速公路，於駛進收費站繳費時
    ，未依標誌指示過站繳費（未申裝戶行駛電子收費車道）」
    之違規，原處分機關乃依道路交通管理處罰條例第三十三條
    第三項及違反道路交通管理事件統一裁罰基準表規定，以中
    監違字第裁六０－ＺＩＱ０二五六六八號裁決書裁罰六百元
    等語。
三、聲明異議意旨略以：異議人係第一次由頭城交流道北上臺北
    ，所以不清楚是北上或南下須收費，而異議人於九十八年十
    二月二十八日行經頭城收費站時，本欲停車繳費，但左看右
    探兩車道皆無收費人員，又見看板高掛暫停收費，心想應是
    北上無須收費，所以便啟動車子經過收費站，當轉過一個彎
    道後，再度看到一座頭城收費站，理所當然也認為毋須繳費
    ，因此就駛過收費站，再加上當天寒流來襲，又剛下一場雨
    ，且異議人車子經過收費站時，前後皆無來車，收費員想必
    因而均置身於收費亭內，又異議人車子行駛的第二車道，於
    頭城收費站恰巧是ＥＴＣ車道，致使異議人收到罰單，心中
    頗感不平。綜上，當日經過第一個頭城收費站，明顯有誤導
    車主之指示，此係交通行政單位之疏失，卻要裁罰多年行經
    高速公路之守法市井小民，為此聲明異議云云。
四、經查，本件異議人對其於上開時地，駕駛車號三二八二─Ｌ
    Ａ號自用小客車行經頭城收費站ＥＴＣ電子收費車道時，未
    過站繳費之事實並不爭執，且有原舉發單位通知單一紙、採
    證照片一幀在卷可稽，此部分之事實堪已認定。異議人雖以
    前揭情詞置辯，惟觀諸交通部臺灣區○道○○○路局頭城收
    費站九十九年三月二十六日高頭稽字第０九九００００五七
    八號函記載：「二、…本站ＥＴＣ自九十七年七月開通以來
    ，有關ＥＴＣ之媒體報導有日，實施後高公局仍持續透過各
    種管道宣導，且收費站於電子收費車道上方有看板標示，車
    道路面亦有標示說明，本站北上匝道第二車道（頭城、礁溪
    ＝＞台北）為電子收費車道，車道地面導引標線『<<ＥＴＣ
    <<』，引導用路人行駛電子收費車道，另近票亭處有『人工
    收費靠右行駛』、『電子收費小型車靠左』預告號誌牌，以
    及票證指示牌已轉換為『電子收費ＥＴＣ』等措施，以提請
    用路人及早變換車道並留意遵行…。三、ＥＴＣ車道係採電
    子系統扣款，不收現金、不收回數票，無須派出收費人員執
    行收費工作，台端指稱：『…看不到有任何收費員站在收費
    口收票…』恐係誤解！」等語明確，則異議人行駛於國道高
    速公路自應隨時提醒、注意上開車道標示及指示牌設置，其
    未裝設ＥＴＣ卻行駛電子收費車道，自屬可歸責於己之事由
    ，異議人對上開設施及指示標誌自不得諉稱視而未見，或藉
    口對該路段、設施不熟悉而據以免責。
五、綜上所述，本件異議人確有前揭違規行為，不論其是否故意
    闖入電子收費車道，均應負行政法上違反注意義務之責，原
    處分機關依道路交通管理處罰條例第三十三條第三項規定，
    裁處異議人罰鍰六百元，核無違誤，本件異議人之異議為無
    理由，應予駁回。
六、據上論斷，應依道路交通管理處罰條例第八十七條第二項，
    道路交通案件處理辦法第十九條，裁定如主文。
中    華    民    國    99    年    4     月    30    日
                  交通法庭    法  官  周莉菁
以上正本證明與原本無異。
如不服本裁定，應於裁定送達後五日內，向本院提出抗告狀（須
附繕本）。
                              書記官  吳彩華
中    華    民    國    99    年    4     月    30    日

司法院資訊處製作；財團法人民間司法改革基金會備份。
